【裁判字號】    92,上訴,1340
【裁判日期】    920708
【裁判案由】    殺人未遂
【裁判全文】
臺灣高等法院刑事判決                         九十二年度上訴字第一三四○號
    上  訴  人  臺灣板橋地方法院檢察署檢察官
    被      告  丙○○
    指定辯護人  本院公設辯護人  甲○○
右上訴人因被告殺人未遂案件，不服臺灣板橋地方法院九十一年度訴字第一八七九號
，中華民國九十二年三月二十六日第一審判決（起訴案號：臺灣板橋地方法院檢察署
九十一年度偵字第一四五三五號），提起上訴，本院判決如左：
    主  文
原判決撤銷。
丙○○殺人未遂，處有期徒刑柒年。扣案之水果刀壹把，沒收。
    事  實
一、丙○○因積欠其同居女友乙○○債務，兩人平日即時生齟齬。乙○○因而欲與之
    分手，並將行李搬走。民國九十一年八月五日晚上八時許，丙○○復因不滿乙○
    ○不願替其擔任購買機車之保證人，多層憤恨，因而萌殺人之犯意，在台北縣永
    和市○○路一四七巷四弄七號二樓，持預先購買鋒利之不銹鋼水果刀，對乙○○
    之頸部要害及身上各處，猛力切砍，致乙○○頸部撕裂傷長十二公分、寬六公分
    ，幾乎將頸部割開一半，另手臂、右大腿部有多處撕裂傷，併大出血而當場昏厥
    丙○○方始停手，將水果刀擦拭藏於抽屜，並將現場以抹布及舊衣服清理，再電
    告其母黃秀妹，黃秀妹偕同洗車同事黃德金到場，由黃德金報警，並叫救護車將
    乙○○送醫急救，經二次手術，始幸免於難，現仍左上臂神經受損，運動困難（
    未喪失機能），而警方則在行兇處所搜獲水果刀乙把扣案。
二、案經台北縣政府警察局永和分局報請台灣板橋地方法院檢察署檢察官偵查起訴。
    理  由
一、訊之被告丙○○矢口否認有殺人未遂之犯行，辯稱：伊雖用水果刀刺割被害人乙
    ○○，因當時受到刺激而傷害，無殺人之意思云云。
二、然查：
（一）右開犯罪事實，迭據被害人乙○○於偵審中指述綦詳（見偵查卷第四十五頁、
      第四十六頁、原審卷第二十九頁至第三十二頁、本院九十二年六月二日訊問筆
      錄）。而被害人遭被告以水果刀切砍受有前揭重大傷害，有照片、天主教耕莘
      醫院永和分院兩次病危通知單、同院九十二年六月六日九十二耕永字第○六一
      四號函所檢送附件就診資料及被害人提出之同院病例摘要在卷可稽（存本院卷
      內）。又有被告行兇所用之水果刀一把扣案及現場照片附卷可按（見偵查卷第
      二十三頁、第二十五頁、第二十六頁）。另被害人遭砍殺昏厥，由黃德金抵現
      場發現後召救護車送醫急救，為證人黃德金、黃秀妹證述屬實。
（二）被告於偵審中坦承以水果刀刺割被害人成傷。關於被告行兇之動機，被害人稱
      ：其借錢給被告，被告一再要其繼續負擔債務，伊並不願再當保證人，要離開
      被告，已將行李搬離同居處所，被告乃持刀要殺死伊（見偵查卷第四十五頁、
      第四十六頁、本院九十二年六月二日訊問筆錄）。被告於警訊及檢察官訊問時
      也供承：為債務問題與被害人發生爭執，又因購買機車，被害人不願為其保證
      人，被害人要和其分手，沒有照伊的話做，致引起殺機，生氣而砍殺被害人（
      見偵查卷第六頁背面、第七頁、第三十三頁背面）。
（三）被告行兇所用之水果刀，長二十二點二公分，刀刃部分長十點六公分，為不銹
      鋼材質，經本院勘驗屬實，記明筆錄（見本院九十二年六月二十四日審理筆錄
      ），該水果刀極為堅硬鋒利。而頸部為人身要害，又極為脆弱柔軟，外部為相
      當薄之皮膚、脂肪、肌肉環繞，內部則為氣管、大血管（動靜脈）、脊椎神經
      等生命維繫系統器官。以鋒利之刀械砍殺頸部，足以致人於死，為眾所周知之
      事（古今中外執行死刑，不論斬首、絞刑，一般自殺之上吊，均由最易結束生
      命之頸部著手）。參以被告為一男子，向同居被害人借錢未還，被害女子又不
      願再為其購買機車之保證人，已顏面盡失，而被害人又將棄之而去，其羞惡憤
      恨之心，不難想像。尤以，其於偵查中已供述，被害人不照其話做，因而引起
      殺機，生氣而砍被害人。又以利刀砍殺被害人頸部，傷勢長達十二公分，寬達
      六公分，幾乎將頸部砍開一半（見偵查卷第十九頁照片），當時用刀之猛、砍
      殺之深，其有致人於死之殺人犯意，彰彰甚明。
（四）被告雖辯稱其有精神疾病，當時係在神經分裂下所為云云。然被告經送請台北
      市立醫院鑑定結果，不能判定其行為當時已達心神喪失或精神耗弱之程度，有
      該院經神鑑定報告書在卷可查（見原審卷第七十頁、第七十一頁）。且被告行
      兇後，冷靜擦拭兇刀，清理現場，有現場照片可按。再打電話通知其母親，為
      其母親證述在卷。是被告有辨別事理之能力。被告於偵審中一再辯稱傷害，充
      分瞭解輕重利害，並無任何心神喪失或精神耗弱之情狀。
（五）至被告砍殺被害人造成嚴重傷勢後，未再繼續刺殺，並通知其母到場，乃因當
      時被害人業已受傷嚴重，大量出血昏倒，其殺人後，氣憤已漸消而停止，代之
      緊張、害怕而善後。故而擦拭兇刀，清理現場，電告親人，不能因其未繼續揮
      刀至被害人死亡而認其原無殺人之犯意。另檢察官起訴認被告受傷並已左手癱
      瘓、右手無法正常活動。經本院向天主教耕莘醫院永和分院詢問結果，僅屬左
      手臂運動困難，已如前述，又傳訊被害人到庭亦供述：右手機能還好、左手可
      輕微握東西（見本院九十二年六月二日訊問筆錄），是其上肢機能並未喪失，
      併此予以說明。
（六）綜上所述，被告所辯，為避重就輕卸責之詞，不足採信。其罪證明確，犯行洵
      堪認定，應予依法論科。
三、核被告所為，係犯刑法第二百七十七條第二項、第一項之殺人未遂罪。被告已著
    手殺人之行為，因被害人經送醫急救，倖免於難，行為尚屬未遂，爰依未遂犯之
    規定，減輕其刑。
四、原審對被告為有罪科刑之判決，固非無見。惟查：(一)被告所犯為殺人未遂罪，原
    審誤為普通傷害罪，自有未合。(二)原審另認被告傷害被害人致其左手癱瘓（見原
    判決第四頁第七行），記載被告有傷害致重傷之結果，又依普通傷害罪論處，亦
    相互矛盾，自屬無可維持。檢察官上訴意旨，指摘原審任意變更起訴法條，未依
    殺人未遂罪判決，尚非全無理由，自應由本院將原判決撤銷改判。爰審酌被告殺
    人之手段、所造成被害人之傷害、其犯罪動機、犯罪後態度及其他一切情狀，量
    處如主文第二項所示之刑，以示懲儆。扣案之水果刀一把，為被告所有，供犯罪
    所用之物，應依法宣告沒收。
五、據上論斷，應依刑事訴訟法第三百六十九條第一項前段、第三百六十四條、第二
    百九十九條第一項前段、刑法第二百七十一條第二項、第一項、第二十六條前段
    、第三十八條第一項第二款，判決如主文。
本案經檢察官柯麗鈴到庭執行職務。
中    華    民    國      九十二      年       七       月      八      日
                            臺灣高等法院刑事第五庭
                                審判長法  官  曾  德  水
                                      法  官  楊  貴  雄
                                      法  官  趙  功  恆
右正本證明與原本無異。
如不服本判決，應於收受送達後十日內向本院提出上訴書狀，其未敘述上訴之理由者
並得於提起上訴後十日內向本院補提理由書（均須按他造當事人之人數附繕本）。
                                      書記官  孫  佩  琳
中    華    民    國      九十二      年       七       月      八      日
附錄本案論罪科刑法條全文：
刑法第二百七十一條第一項、第二項
殺人者，處死刑、無期徒刑或十年以上有期徒刑。
前項之未遂犯罰之。


司法院資訊處製作；財團法人民間司法改革基金會備份。
